【裁判字號】    98,交抗,1762
【裁判日期】    980818
【裁判案由】    違反道路交通管理處罰條例
【裁判全文】
臺灣高等法院交通事件裁定            98年度交抗字第1762號
抗  告  人
即受處分人  甲○○
                    樓
上列抗告人因違反道路交通管理處罰條例案件，不服臺灣板橋地
方法院中華民國98年6月3日裁定（98年度交聲字第728號），提
起抗告，本院裁定如下：
    主  文
抗告駁回。
    理  由
一、原裁定意旨略以：抗告人即受處分人甲○○於民國（下同）
    98年1月23日14時40分許，騎乘車號KFA-609號重型機車，行
    經臺北縣樹林市○○路及中華路口時，有「駕車行經有燈光
    號誌管制之交岔路口闖紅燈」之違規行為，經臺北縣政府警
    察局樹林分局山佳派出所警員當場攔停，並填製臺北縣政府
    警察局北縣警交字第C00000000號舉發通知單舉發，惟抗告
    人拒絕簽收，並於同年2月5日向原處分機關提出申訴，經原
    處分機關函轉原舉發機關查處無誤後，原處分機關於98年3
    月27日以板監裁字裁41-C00000000號裁決書，依道路交通管
    理處罰條例第53條第1項之規定，裁處罰鍰新臺幣（下同）1
    千8百元，並依同條例第63條第1項第3款（裁決書漏載第1項
    3 款）之規定，記違規點數3點等情，此有舉發通知單、申
    訴書、裁決書、臺北縣政府警察局樹林分局98年3月3日北縣
    警樹交裁字第0980004869號號函各1紙附卷可按。且抗告人
    前揭違規事實，業經證人即舉發本件違規之員警乙○○於原
    審結證屬實（見原審卷第26頁、第27頁）。證人就舉發經過
    記憶清晰，並能連續清楚陳述，且前後並無矛盾之處，是抗
    告人空口否認無違規之事實，復無法提出任何積極證據以供
    調查，無法為有利於抗告人之認定。又交通警員製單舉發違
    反道路交通處罰條例所列之違規事實，本質上係公務員依法
    執行職務之行為，如無其他證據顯示舉發警員有誤認或故意
    構陷之情事時，尚難以舉發警員無法提出其他證據佐證，即
    認其所述不可採信，故證人乙○○上開證述，應屬可採。是
    本件違規事實事證明確。從而，原處分機關交通部公路總局
    臺北區監理所板橋監理站，裁處抗告人罰鍰1千8百元，並記
    違規點數3點核無違誤，抗告人聲明異議為無理由，應予駁
    回等語。
二、受處分人抗告意旨略以：證人乙○○於原審作證時先稱，伊
    值勤的位置可以看到抗告人闖紅燈的狀況，不會被擋到，然
    待抗告人說明違規路口之現場狀況後，證人旋即改稱伊確實
    無法看到中山路上的紅綠燈，則證人第一次所言，顯係偽證
    ，且伊既無法看到路口紅綠燈，何能判斷抗告人違規闖紅燈
    ？再者，違規地點與證人舉發地點相距50公尺，原審如何得
    知當時視線清楚。且本件除員警說詞外，其未提出證據證明
    抗告人確有違規行為，原處分裁罰顯有疏誤，應予撤銷，為
    此提起抗告云云。
三、經查：
  (一)按道路交通管理處罰條例所稱之汽車，包括機器腳踏車，道
    路交通管理處罰條例第3條第8款定有明文。次按汽車駕駛人
    ，行經有燈光號誌管制之交岔路口闖紅燈者，處新臺幣1千8
    百元以上5千4百元以下罰鍰；又汽車駕駛人駕駛汽車違反道
    路交通管理處罰條例第53條規定者，除應依該條所規定之罰
    鍰處罰外，並記違規點數3點，道路交通管理處罰條例第53
    條第1項、第63條第1項第3款分別定有明文。
  (二)抗告人確於前開時、地有前揭之違規事實，業據證人即本件
    執勤舉發之員警乙○○於原審訊問時具結證述屬實，其證稱
    ：「（問：本件是否你舉發？舉發當時情形為何？）是我舉
    發。當時抗告人是從三佳往板橋中山路的方向行駛，因為當
    時是紅燈，他是在樹林市○○○○○路口，他是從中山路直
    行中華路，該路口是T字路口，我看到抗告人闖紅燈時約距
    離他50公尺，我值勤的位置可以看到抗告人闖紅燈的狀況，
    不會被擋到。我當時是看到抗告人紅燈直行，並非綠燈左轉
    。（當庭畫出當時抗告人行進方向及值勤位置，附卷）。（
    問：當時樹林市○○路與中華路口的號誌為何？）當時樹林
    市○○路左轉中華路可以綠燈左轉，左轉是地下道上來，該
    路段是T字型路口，中山路直行中華路不管是對向或是抗告
    人行進的方向都是紅燈。」等語明確（見原審卷第26頁、第
    27頁），並當庭繪製異議人的行進路線1紙附卷可稽。雖抗
    告人於原審另以：「從中山路往中華路的路口是一個彎道，
    所以警員不能看到中山路的紅綠燈；證人只看到我直行過來
    ，並沒有看到燈號，我當時是在綠燈左轉，並不是要直行中
    華路的方向，可能因為我是慢車，所以繞比較大圈，所以看
    起來條是要直行。」等語置辯，惟此亦經證人於原審具結證
    稱：「（問：證人有何補充？）我是沒辦法看到中山路上的
    紅綠燈，但是我有看到中山路的地下道上來的方向是綠燈，
    所以中山路跟中華路直行的方向雙向都會是紅燈。（問：證
    人有何補充？）就我看到的情形，當時抗告人是直行已經過
    中華路了。」等語明確（見原審卷第26頁、第27頁）。從而
    ，證人業已闡明，其固然無法看到中山路上的紅綠燈，惟因
    中山路的地下道上來的方向是綠燈，故中山路與中華路直行
    的方向雙向皆是紅燈，其確有看到抗告人直行經過中華路。
    是證人已說明其判斷抗告人闖紅燈之標準，其說詞並未前後
    矛盾。又衡諸抗告人違規之時間係在下午二點四十分，此有
    舉發通知單、裁決書等在卷可按，該時天色明亮，視線清晰
    ，違規地點與舉發地點僅相距50公尺左右，交通號誌及其轉
    換經過，一般人均可明確辯識，且證人職司交通安全之維護
    及交通違規之取締，當較一般人為注意，是應無誤判之可能
    。再者，證人就舉發經過記憶清晰，並能連續清楚陳述，且
    前後並無矛盾之處，堪認證人乙○○證述屬實。又按道路交
    通管理處罰條例科處行政罰事件，依據公法爭議之舉證責任
    分配法則，固應先由行政機關就其業已履踐相關正當法律程
    序，以及人民應受處罰之客觀違反法令行為，負證明之責。
    抗告人就行政機關已為相當證明之前開事項，若主張欠缺主
    觀歸責條件或為其他抗辯，亦須就其所辯提出反證。惟行政
    機關對於前開應為舉證事項，並非不得以執行查察取締勤務
    人員，依據調查人證之程序，使就親歷事實提供不可替代之
    證明方法。受處分人就該證人所述見聞經過之真實性倘有質
    疑，除依法定交互詢問程序加以檢驗外，亦不得僅因證人之
    個人身分、地位或與當事人之關係而謂其不得作證，或憑己
    意指為必須代以其他特定之證據方法，此在證人業已具結願
    依偽證罰則擔保證言可信之場合，尤屬當然。本件既經證人
    即承辦員警乙○○證述明確，抗告人於復自承無法就該承辦
    員警之舉發可能錯誤，提出相關證據以供調查（見本院卷抗
    告人所提抗告狀第1頁）。則承辦員警乙○○基於維護交通
    秩序、公眾安全職責所為之舉發，自應受合法、正確之推定
    。抗告人辯稱通過路口時號誌為綠燈云云，尚非可採。
  (三)復查交通勤務警察之舉發有「當場舉發」、「逕行舉發」二
    類型，以「當場舉發」為原則，「逕行舉發」為例外。除依
    道路交通管理處罰條例第7條之2第1項第7款規定「經以科學
    儀器取得證據資料證明其行為違規」所為之逕行舉發外，其
    餘違規之舉發，法無明文規定應取得科學儀器之證據資料為
    證據方法。於當場舉發之情形，因交通勤務警察親見違規事
    實（倘人民對於處分不服，並對於舉發事實存有爭議，而聲
    明異議，交通勤務警察即可充為證人，並有具結之義務，其
    證言之真實性受到刑事偽證處罰之確保，並由法院訊問以查
    其真偽），且經當場攔截違規行為人，告知舉發之事實並提
    供辯明違規事實之機會，故尚非不得僅以舉發員警之證詞，
    作為認定違規事實之唯一證據。本件違規係員警當場舉發，
    並非逕行舉發，自無道路交通管理處罰條例第7條之2第7款
    規定之適用。是抗告人辯稱：員警需以其他證據證明本件違
    規云云，亦屬無據。
  (四)抗告人雖執前詞置辯，惟證人已闡明其判斷抗告人違規之標
    準，且本案可執舉發員警之證詞，作為認定違規事實之證據
    ，均如前述。是抗告人指摘原裁定不當，為無理由，應予駁
    回。
四、據上論結，應依道路交通管理處罰條例第89條，刑事訴訟法
    第412條，裁定如主文。
中    華    民    國    98    年    8     月    18    日
                  刑事第二十庭  審判長法  官  楊貴雄
                                      法  官  鄧振球
                                      法  官  高愈杰
以上正本證明與原本無異。
不得再抗告。
                                      書記官  邵淑津
中    華    民    國    98    年    8     月    20    日


司法院資訊處製作；財團法人民間司法改革基金會備份。
